臺灣新竹地方法院民事判決　　　　　　　 99年度訴字第304號
原　　　告　王張富美
原　　　告　王藹卿
原　　　告　王震宇
原　　　告　王浩宇
前列四人共同
訴訟代理人　張堂歆律師
被　　　告　劉徐寶英
被　　　告　葉秋鈺
前一　被告　王盛昌
訴訟代理人
被　　　告　陳顯榮
被　　　告　翁坤煇
兼上一被告　翁永昌
訴訟代理人
上列當事人間拆屋還地事件，本院於民國100 年3 月8 日辯論終
結，判決如下：
    主  文
被告劉徐寶英應將坐落新竹市○○段248 地號土地如複丈成果圖
所示Ｃ部分（面積11平方公尺）之鐵皮屋地上物（不含地面下管
線及工作物）拆除。
被告葉秋鈺應將坐落新竹市○○段248 地號土地如複丈成果圖所
示Ｄ部分（面積8 平方公尺）之鐵皮屋地上物拆除（含地面下管
線及工作物）騰空後，將土地返還原告及其他共有人。
原告其餘之訴駁回。
訴訟費用由被告劉徐寶英負擔百分之八、被告葉秋鈺負擔百分之
十二，其餘由原告負擔。
    事  實
一、原告起訴主張：
（一）緣坐落新竹市○○段248 地號、地目建、面積434 平方公
      尺之土地（下稱系爭土地），均係原告等人父親王成節之
      被繼承人王尾所有，訴外人王尾亡故後，其繼承人王成節
      等人未辦理繼承登記，而王成節去世後，原告王張富美、
      王藹卿、王震宇及王浩宇等四人係王成節之繼承人，依法
      於辦妥繼承登記前即取得系爭土地之所有權，為系爭土地
      之所有權人。惟被告劉徐寶英、葉秋鈺、陳顯榮、翁永昌
      、翁坤煇於系爭土地上，分別搭建有鐵皮屋等地上物，無
      權占用系爭土地，是原告等人自得依民法第767 條之規定
      ，請求被告等人拆除系爭地上物，並返回系爭土地予原告
      及其他共有人。
（二）對被告抗辯之陳述：
  １、被告陳顯榮辯稱系爭土地為其等建物建築基地之法定空地
      ，且該地亦為社區化糞池之公設用地，訴外人王尾、王成
      節均知悉此事，原告等人請求被告返還，顯屬違反誠信原
      則、權利濫用云云，惟查：依被告陳顯榮所提出之新竹市
      政府建設局變更使用執照以觀，其建築地點位於新竹市○
      ○段251 地號土地上，與本件系爭土地無關，且依新竹市
      政府民國（下同）99年7 月13日府工建字第0990074282號
      函所載：「經查本府工務處地籍套繪圖資料，旨揭地號土
      地並無套繪資料可稽。」等語足證本件系爭土地非建築後
      之法定空地。退步言之，縱如被告所述系爭土地係屬法定
      空地，被告等人亦不得私自無權占用。況系爭土地上僅存
      被告陳顯榮所有建物之化糞池，其他人則無，顯不符建築
      常理，應係被告陳顯榮自行裝置，與建商無關，亦無從即
      認被告有權占用系爭土地。被告陳顯榮等人雖辯稱原告之
      被繼承人王尾、王成節同意其等使用，然訴外人王尾、王
      成節均已亡故，原告否認有同意乙事，被告亦未提出任何
      證據以資佐證，自不足採信。
  ２、另被告翁永昌辯稱其於訴外人李銘緒簽訂土地及房屋買賣
      契約書，約定系爭土地由被告翁永昌等二人取得持分3 分
      之1 ，被告翁永昌等人自非無權占有云云，惟查：被告翁
      永昌等二人與李銘緒簽訂之土地及房屋買賣契約書與原告
      無關。況該契約雖約定，系爭土地由被告取得持分3 分之
      1 ，然實際上被告翁永昌等人並未取得所有權，且該契約
      明載「被告不得單獨使用」等語，益證被告係無權占用系
      爭土地無訛。被告等人既係無權占用系爭土地，亦非越界
      建築，原告等取回系爭土地，可規劃適當之利用，並非權
      利濫用。
  ３、被告劉徐寶英及葉秋鈺二人所有之建物，與被告陳顯榮所
      有建物之使用執照無關，益見與原告等之被繼承人王尾無
      涉；又依建築師柯鐵城之證述：當時尚無法定空地，化糞
      池之設置，有些設在屋外，有些設在屋內，因各別房屋設
      計不同而異，並無硬性規定須設於屋外或屋內等語，故無
      從因系爭土地上有化糞池即認定房屋建築時即同時存在。
（三）又新竹市政府為解決化糞池污水等問題，業已建置污水下
      水道，可以免費為所有住戶廢除原舊有之化糞池，有施工
      同意書及切結書可稽，是無從據民生必須之理由而拒絕拆
      除化糞池。
（四）據上，提起本訴，並聲明：
  １、被告劉徐寶英應將坐落新竹市○○段248 地號、地目建、
      如複丈成果圖所示Ｃ部分、面積11平方公尺之鐵皮屋及地
      板（含地面下管線及工作物）拆除、騰空後，將土地返還
      原告及其他共有人。
  ２、被告葉秋鈺應將坐落新竹市○○段248 地號、地目建、如
      複丈成果圖所示Ｄ部分、面積8 平方公尺之鐵皮屋拆除（
      含地面下管線及工作物）騰空後，將土地返還原告及其他
      共有人。
  ３、被告陳顯榮應將坐落新竹市○○段248 地號、地目建、如
      複丈成果圖所示Ａ部分、面積20平方公尺；Ｂ部分面積20
      平方公尺之鐵皮屋拆除（含地面下管線及工作物）騰空後
      ，將土地返還原告及其他共有人。
  ４、被告翁永昌、翁坤輝應將坐落新竹市○○段248 地號、地
      目建、如複丈成果圖所示Ｅ部分、面積3 平方公尺；Ｆ部
      分面積6 平方公尺之鐵皮屋拆除（含地面下管線及工作物
      ）騰空後，將土地返還原告及其他共有人。
  ５、訴訟費用由被告負擔。
二、被告答辯：
（一）被告陳顯榮部分：
  １、查系爭土地所有權人係訴外人王尾、王成節，而該土地上
      之建物原始起造人為王尾，被告於68年間向訴外人王尾購
      買門牌號碼新竹市○○路89號之建物時，系爭土地既已為
      社區建築物興建之法定空地，而被告所有建物與其他建物
      之公共設施化糞池即坐落於系爭土地上，惟依73年11月7
      日修正前之建築法規定，法定空地並未有不得分割移轉之
      限制，故系爭土地並未移轉登記予當時購買系爭建物之所
      有權人共有。然系爭土地既係提供被告向訴外人王尾購買
      之建物及土地之法定空地，原應將系爭土地移轉登記予被
      告等人共有且不得分割，僅因當時法令並無限制而未辦理
      ，原告等人就系爭土地自不得再為其他用途之使用，其使
      用權能應受限制。嗣後，被告於系爭土地上搭建鐵皮屋，
      訴外人即原告之被繼承人王尾、王成節亦知悉此事，並默
      許被告繼續使用系爭土地部分面積，被告非無權占用，且
      系爭土地現係做為被告等人社區房屋化糞池公共設施之特
      定目的，原告自不得請求拆屋返還系爭土地，故原告提起
      本件訴訟係以損害被告為目的，違反誠信原則，實屬權利
      濫用，不得向被告請求。
  ２、原告雖以新竹市政府函覆之內容認定系爭土地並非建築後
      之法定空地，然新竹市政府舊有地籍套繪圖資料業已滅失
      ，無資料可供查詢，自不得以此即認為系爭土地並非法定
      空地自明。且依65年間新竹縣政府核發之使用執照內容，
      明白登載建築執照申請核發日期為64年、使用分區為住宅
      區共二層八棟住宅，建築地址為新竹市○○里○○路15、
      17（此即為整編後成功路87號）、19（此即為整編後成功
      路89號）、21、23、23-1、23-2、23-3號，並坐落於新竹
      市○○○段330-4 、330-8 地號土地上。另記載被告陳顯
      榮、翁永昌及原告之被繼承人王尾、王成節為原使用執照
      之人，而系爭土地即係提供被告向訴外人王尾購買之門牌
      號碼新竹市○○路17、19號（即整編後之現有門牌號碼新
      竹市○○路87、89號）兩棟建物之法定空地，被告自非無
      權占用，原告等人請求被告返還應為法定空地之系爭土地
      ，顯屬違反誠信原則，不得為之。
  ３、至於原告主張系爭化糞池為被告自行設置乙事，被告否認
      之。實則，被告向訴外人王尾購買房屋及土地時，被告與
      其他住戶之公共設施化糞池即已埋設，並非被告自行裝置
      ，業經本院至現場履勘時，原告派遣之水電人員指證該化
      糞池確實位置，不容原告藉詞否認，而要求拆除。是以，
      土地所有人於與他人訂立建屋之不定期使用借貸特約後，
      縱將土地讓與第三人，依誠信原則之規定，該受讓土地之
      第三人若知悉已有使用借貸特約存在，其行使該土地所有
      權之物上請求權，即有違誠信原則不得為之。本件系爭土
      地既係由原告被繼承人王尾提供被告作為社區房屋化糞池
      公共設施之特定目的，被告社區房屋並非已不存在而無使
      用可能，尚難認為使用借貸之目的已完畢，原告自不得請
      求拆屋返還系爭土地，原告提起本件訴訟係以損害被告為
      目的，顯違反誠信原則，構成權利濫用。
（二）被告翁永昌、翁坤煇部分：
  １、查，被告翁永昌與訴外人即被告翁永昌之兄翁永福於64年
      10月27日向訴外人李銘緒購買當時地號為新竹市○○段第
      330-4 、330-8 號土地內之藍色標示部分（即現新竹市○
      ○段第244 、245 地號土地），而當時同地段第330-4 、
      330-8 地號土地紅色部分空地即本件系爭土地之一部，約
      定由被告翁永昌、訴外人翁永福取得持分3 分之1 ，惟僅
      限制渠等不得單獨使用，並簽訂買賣土地及房屋契約書。
      嗣後，訴外人翁永福乃將其所有之部分移轉予被告翁永昌
      、翁坤煇二人所有，而訴外人王尾、王成節對上開事情經
      過均知悉，亦未表示反對之意。故雙方就本件系爭土地及
      其相鄰關係理應確定多時，且多年來均相安無事，詎料，
      訴外人王成節、王尾之繼承人即原告等人多半未居住此地
      ，不明上開原委過程，竟對被告翁永昌、翁坤煇提起本件
      訴訟，實屬遺憾。
  ２、又細繹被告翁永昌等人與訴外人李銘緒間之買賣契約，系
      爭土地僅限制被告等人不得單獨使用，而就系爭土地現況
      整體以觀，被告並非單獨使用，僅係於被告所有之建物前
      後搭建鐵棚，以供停放車輛之便，既訴外人王尾、王成節
      均知悉此事，且多年來未曾異議，被告翁永昌等人又有取
      得系爭土地所有權之約定，是以，被告並非無權占有。況
      依上開契約就系爭土地部分之約定，足徵當時確係原告等
      人之被繼承人王尾、王成節有意提供被告翁永昌等人做為
      法定空地之公設比例而永久無償使用，故方才於系爭買賣
      契約約定，由被告翁永昌等人取得持分3 分之1 。原告等
      人既為訴外人王尾、王成節之繼承人，自有概括承受屬於
      遺產之系爭土地上一切權利、義務，自不得再主張被告翁
      永昌等係無權占有，要無疑問。
  ３、況按民法第148 條規定，權利之行使，不得違反公共利益
      ，或以損害他人為主要目的。行使權利、履行義務，應依
      誠實及信用方法。該法文所稱權利之行使是否以損害他人
      為主要目的，應就權利人因權利行使所能取得之利益，與
      他人及國家社會因其權利行使所受之損害，比較衡量以定
      之。倘其權利之行使，自己所得利益極少而他人及國家社
      會所受之損害甚大者，非不得視為以損害他人為主要目的
      ，此乃權利社會化之基本內涵所必然之解釋。被告翁永昌
      等於64年10月27日締約後，即長期使用系爭土地，訴外人
      王尾、王成節多年來均未曾表示異議，原告等人迄今方主
      張被告係無權占有，非但有違訴外人王尾、王成節之真意
      ，亦為權利濫用之不當。且就系爭土地外相鄰不動產而言
      ，系爭土地本屬相鄰土地上房屋之公設比例，縱原告等將
      之出租利用，所得租金亦甚低，反之，系爭土地提供被告
      等人作為公設使用，就相鄰之不動產，均同受其利，且利
      益甚高，揆諸前開說明，原告物上請求權請求被告返還系
      爭土地，實有違誠信原則，不得為之。
（三）被告劉徐寶妹、葉秋鈺部分：被告就占用系爭土地所搭建
      之鐵皮屋業已自行拆除，被告占用之面積較小，剩下之磚
      牆拆除對原告無任何意義，且原告之被繼承人在世時，亦
      知悉房屋搭建方式，故希望原告不再請求拆除剩餘部分；
      另被告劉徐寶妹主張附圖所示Ｃ部分之地下有一化糞池，
      係新竹市○○路83巷2 號及4 號一至四樓共八戶共同使用
      之化糞池，是房屋建造時即已設置，原告應不得請求拆除
      之。
（四）被告均聲明：駁回原告之訴。
三、本件行集中審理程序，經兩造同意整理不爭執事項如下：
（一）系爭土地即新竹市○○段248 地號土地，現仍登記為訴外
      人王尾所有，尚未辦理繼承登記。惟原告等人係合法之繼
      承人，為該筆土地之共有人。
（二）訴外人王尾於83年5 月5 日去世，其繼承人之一即訴外人
      王成節，為原告王張富美之夫、原告王藹卿、王震宇、王
      浩宇之父，亦於96年5 月24日過世。
（三）被告劉徐寶英、葉秋鈺、陳顯榮、翁永昌、翁坤煇等人占
      用系爭土地之面積、位置分別如新竹市地政事務所99年6
      月15日之複丈成果圖所示。
四、本院之判斷：
（一）原告主張系爭土地即新竹市○○段248 地號土地，其因繼
      承取得所有權而為部分共有人，惟未辦理繼承登記，有土
      地登記謄本、戶籍謄本及繼承系統表等件在卷可參；又被
      告劉徐寶英、葉秋鈺、陳顯榮、翁永昌、翁坤煇等人占用
      系爭土地之面積、位置分別如新竹市地政事務所99年6 月
      15日之複丈成果圖所示（劉徐寶英占用Ｃ部分、葉秋鈺占
      用Ｄ部分、陳顯榮占用Ａ及Ｂ部分、翁永昌及翁坤煇占用
      Ｅ及Ｆ部分），業經本院於99年6 月5 日會同新竹市地政
      事務所測量人員到場勘驗會測，由該所測量人員制作上開
      複丈成果圖送院憑辦，此均為兩造不爭執並列為前開不爭
      執事項，自堪信實。
（二）原告復主張：被告劉徐寶英、葉秋鈺、陳顯榮、翁永昌、
      翁坤煇於系爭土地上，分別搭建有鐵皮屋等地上物及地下
      化糞池等工作物，無權占用系爭土地等情，被告均抗辯系
      爭248 地號土地（重測前地號為樹林頭段330-8 地號）係
      被告等所有系爭建物建築時之法定空地乙節，固為原告否
      認，惟據被告陳顯榮答辯及提出之65年間新竹縣政府核發
      之（65）建都字第0634號使用執照內容（見本院卷一第47
      、168 、169 頁），明白登載建築執照申請核發日期為64
      年、使用分區為住宅區共二層八棟住宅，建築地址為（整
      編前）新竹市○○里○○路15、17（此即為整編後現有之
      新竹市○○路87號）、19（此即為整編後現有之新竹市○
      ○路89號）、21、23、23-1、23-2、23-3號，並坐落於新
      竹市○○○段330-4 、330-8 地號（部分分割及重測後即
      為系爭之248 地號）土地上，原始起造人包含被告陳顯榮
      等情，參以69年新竹市地政事務所建物複丈（勘測）結果
      圖（見本院卷一第170 、171 頁）及土地登記簿謄本（見
      本院卷一第173 至191 頁），依其記載，系爭248 地號土
      地即重測前之地號為樹林頭段330-8 地號，原面積為969
      平方公尺，65年8 月18日分割增加樹林頭段330-20至330-
      27等八筆地號後，樹林頭段330-8 地號土地面積變更為43
      4 平方公尺，並由新竹縣政府以67年3 月23日府地籍字第
      3435號公告確定重測後為崙子段248 地號（見本院卷一第
      173 頁），又前開使用執照亦記載法定空地面積為273.71
      平方公尺（見本院卷一第168 頁），勘認被告陳顯榮所辯
      系爭248 地號為該（65）建都字第0634號使用執照之前開
      八戶建物之部分法定空地，可資憑信。然經本院向新竹市
      政府函調該使用執照之相關資料（含建築計劃工程圖樣及
      說明、竣工圖等），新竹市政府函覆稱因82年間該府工務
      處建管檔案室發生火災，致存放之檔案全數燒毀，無資料
      可提供等語，有新竹市政府99年5 月27日府工建字第0990
      054092號函（見本院卷一第121 頁）可稽，且新竹市政府
      就系爭土地是否為建築後法定空地亦無套繪資料可查（參
      本院卷一第160 頁），職是，堪認系爭248 地號土地其中
      有部分係屬前開（65）建都字第0634號使用執照八戶建築
      物之部分法定空地，惟其位置及面積依據行政主管機關即
      新竹市政府現存可查之資料，尚無從確定之。
（三）按「本法所稱建築物設備為敷設於建築物之電氣、煤氣、
      給水、排水、空氣調節、昇降、消防、防空避難及汙物處
      理等設備。」、「本法所稱建築基地，為一宗土地，供建
      築物本身所占之地面及其所應保留之空地。前項空地之保
      留，應包括建築物與其前後左右之道路或其他建築物間之
      距離，其寬度於建築管理規則中定之。」，修正前之建築
      法第10條、第11條（即60年12月10日修正）定有明文。本
      件系爭土地關連之上開建物建造時間係於64、65年間，依
      上開建築法規定，其建築基地除包含主建物坐落之基地外
      ，尚包含法規（建築管理規則）所定應保留之空地，且建
      築物設備包含污物處理設備，化糞池即應屬之。經查，原
      告請求被告返還之系爭土地上，經本院至現場勘驗，如附
      圖所示之Ａ、Ｂ及Ｃ部分土地下方均有化糞池之設置無訛
      ，有本院99年6 月15日及100 年1 月21日勘驗測量筆錄（
      見本院卷一第143 、144 頁及卷二第63至65頁）可參，該
      等化糞池均係在主物後方之地面下，應屬建築物必要設備
      ；本件系爭248 地號土地於建築前開八戶建物時包含部分
      法定應保留之空地，此法定應保留空地屬建築基地之一部
      分，已詳述如前；又核諸系爭248 地號土地係原告之被繼
      承人王尾提供與建造前開八戶建物，此可由土地登記謄本
      （見本院卷一第173 至191 頁）及新竹縣政府核發之（65
      ）建都字第0634號使用執照（見本院卷一第168 、169 頁
      ），該等土地自須包含足夠之法定應保留空地及建築物污
      物處理設備（化糞池）應使用之土地，雖土地登記名義未
      變更仍為當時之地主即被繼承人王尾，然該等土地所有權
      之權能即應受限制，無得與一般未受限制之所有權之權利
      等同視之。
（四）再按「本法所稱建築基地，為供建築物本身所占之地面及
      其所應留設之法定空地。建築基地原為數宗者，於申請建
      築前應合併為一宗。前項法定空地之留設，應包括建築物
      與其前後左右之道路或其他建築物間之距離，其寬度於建
      築管理規則中定之。應留設之法定空地，非依規定不得分
      割、移轉，並不得重複使用；其分割要件及申請核發程序
      等事項之辦法，由中央主管建築機關定之。」，92年5 月
      6 日修正後之現行建築法第11條第1 、2 、3 項定有明文
      。參諸法定應保留空地規定之立法目的，應係在管理建築
      物之興建應保留適當之空間以達到消防、通風、採光、日
      照等維持建築安全及品質之目的。本件系爭248 地號土地
      重測前之地號為樹林頭段330-8 地號，原面積為969 平方
      公尺，65年8 月18日分割增加樹林頭段330-20至330-27等
      八筆地號（即整編前之新竹市○○里○○路15、17（此即
      為整編後現有之新竹市○○路87號）、19（此即為整編後
      現有之新竹市○○路89號）、21、23、23-1、23-2、23-3
      號（即整編後之新竹市○○路95巷5 號）等八戶建物之坐
      落土地）後，樹林頭段330-8 地號土地面積縮小變更為43
      4 平方公尺，並由新竹縣政府以67年3 月23日府地籍字第
      3435號公告確定重測後為崙子段248 地號（見本院卷一第
      173 頁），且前開使用執照亦記載法定空地（包含330-8
      地號）面積為273.71平方公尺（見本院卷一第168 頁），
      而上開附圖所示之Ａ、Ｂ等部分之土地下方均緊鄰於其主
      建物後方，其下方設置化糞池，則原始應保留之法定空地
      係位於該等位置之可能性甚高，惟該等土地面積分別為20
      平方公尺（Ａ）、20平方公尺（Ｂ），及附圖所示之Ｅ（
      3 平方公尺）、Ｆ（6 平方公尺）等部分，均係位於各該
      主建物緊臨之前、後方，其留為法定空地之可能性亦高，
      且其全部面積共為49平方公尺，遠低於前開使用執照所載
      法定空地面積273.71平方公尺，又該等法定應保留空地之
      位置、面積，因行政主管機關保存據以核發使用執照之竣
      工圖或建築設計工程圖樣及說明之文件資料均已因火災滅
      失無法提供本院參酌，而無從確定，亦見前述，惟另參之
      建築基地法定空地分割辦法第4 條規定：「建築基地空地
      面積超過依法應保留之法定空地面積者，其超出部分之分
      割，應以分割後能…。」，足見建築基地空地之面積有超
      過依法保留之法定空地面積之可能甚明。又原告雖另主張
      ：被告劉徐寶英及葉秋鈺二人所有之建物，與被告陳顯榮
      所有建物之使用執照無關等語，然被告劉徐寶英所占有附
      圖所示Ｃ部分（11平方公尺）之地下設有一化糞池，係新
      竹市○○路83巷2 號及4 號一至四樓共八戶共同使用之化
      糞池，經本院勘驗（見本院卷二第64頁）無訛，其應屬建
      築物建造之初即設置，衡情應已得土地所有人同意；況縱
      被告劉徐寶英未能提出土地所有權人同意之具體證據，惟
      此部分之污物處理設備，依當時建築法即屬建築物之設備
      ，前已述及，就此部分既屬新竹市○○路83巷2 號及4 號
      一至四樓共八戶共同使用之化糞池，非被告劉徐寶英一人
      所得處分拆除，且原告主張拆除此化糞池設備，依民法第
      148 條：「權利之行使，不得違反公共利益，或以損害他
      人為主要目的。行使權利，履行義務，應依誠實及信用方
      法。」之規定意旨，亦應受其限制。此外，又因本件系爭
      248 地號土地其中有273.71平方公尺為法定應保留空地，
      此部分原告之所有權其權能於此範圍內即應受限制，故認
      被告抗辯此其占有之如附圖所示Ａ、Ｂ、Ｅ、Ｆ為法定應
      保留空地，本院綜理前開各項事證，認其可能性甚高而無
      法遽以推翻排除，證人柯鐵城雖於本院勘驗時到場證稱：
      當時尚無法定空地，所以無法認定等語，惟其亦稱：當時
      設計情形因年代久遠已不復記憶（見本院卷二第64頁背面
      ）等情，且其所陳稱無法定空地乙節，核與前開當時之建
      築法規定亦有不符，尚難憑採，亦難據為有利原告之認定
      。原告就被告所辯稱系爭占有土地屬法定空地乙節，復未
      能提出有利之證據以供本院審酌，亦難為有利原告之認定
      。至於原告請求被告劉徐寶英拆除附圖所示Ｃ部分之鐵皮
      屋地上物（不含地下之化糞池等工作物及管線）及被告葉
      秋鈺拆除附圖所示Ｄ部分之鐵皮屋地上物（含地下工作物
      及管線），因被告劉徐寶英、葉秋鈺二人就其主張係經地
      主同意其使用乙節，未能舉證以實其說，委難憑信，是以
      ，原告此部分主張及請求尚屬可採。
（五）另參照修正前之建築法第11條第1 項規定：「本法所稱建
      築基地，為一宗土地，供建築物本身所占之地面及其所應
      保留之空地。」之意旨，建築基地之範圍除建築物本身所
      占之地面（即坐落基地）外，尚包含其所應保留之空地，
      以此，則原告之被繼承人王尾即原始提供土地作為建築基
      地者，其提供土地予建物建築之範圍，應堪認定須合於法
      令規定之包含各建築物其所應保留之空地，始符合契約之
      本旨及當事人利益之公允，該等應保留之空地，縱未分割
      移轉登記予各建物所有權人，原所有權人其所有權之權能
      亦應受限制，職是，原告基於所有權人之地位，主張依民
      法第767 條規定請求被告陳顯榮、翁永昌、翁坤煇等拆除
      附圖所示Ａ、Ｂ、Ｅ、Ｆ等部分地上及地下之地上物、工
      作物，並返還土地予原告及共有人，即非有據，應予駁回
      。至被告陳顯榮、翁永昌、翁坤煇於該等空地上方另行搭
      建工作物或地上物，此屬是否違反建築管理法規之行為，
      核屬建築管理行政主管機關之權責範圍，附此敘明。
五、綜上，原告基於民法第767 條前段規定請求被告劉徐寶英拆
    除附圖所示Ｃ部分（面積11平方公尺）之鐵皮屋地上物（不
    含地下之化糞池等工作物及管線）為有理由，應予准許，逾
    此部分之請求（即請求返還該附圖Ｃ所示之土地與原告及其
    他共有人），尚非有理，應予駁回；原告同依上開法條規定
    請求被告葉秋鈺拆除附圖Ｄ（面積8 平方公尺）所示之鐵皮
    屋地上物（含地面下管線及工作物），並將系爭土地返還原
    告及其他共有人，核屬有據，應予准許。惟原告基於所有權
    人之地位，主張依民法第767 條前段規定請求被告陳顯榮、
    翁永昌、翁坤煇等拆除附圖所示Ａ、Ｂ、Ｅ、Ｆ等部分地上
    及地下之地上物、工作物（含化糞池）及管線，並將該等土
    地返還予原告及共有人全體，要屬無據，應予駁回。
六、因本案事證已臻明確，兩造其餘主張陳述及所提之證據，經
    審酌後，於判決結果無影響，爰不逐一論述，附此敘明。
七、結論：本件原告之訴為一部有理由，一部無理由，依民事訴
    訟法第79條、第85條第1 項但書，判決如主文。
中    華    民    國    100    年    3    月    29    日
                  民事第一庭    法  官  陳順珍
以上正本係照原本作成。
如對本判決上訴，須於判決送達後20日內向本院提出上訴狀。
如委任律師提起上訴者，應一併繳納上訴審裁判費。
中    華    民    國    100    年    3    月    29    日
                                書記官  陳筱筑